臺灣臺南地方法院民事裁定
110年度消債更字第243號
聲  請  人
即  債務人  林雅慧
代  理  人  陳昭成  律師
上列當事人因消費者債務清理事件聲請更生，本院裁定如下：
    主  文
聲請人林雅慧自民國一百一十年十一月三十日下午五時起開始更
生程序，並命司法事務官進行本件更生程序。
    理  由
一、按債務人不能清償債務或有不能清償之虞，且無擔保或無優
    先權之本金及利息債務總額未逾新臺幣（下同）12,000,000
    元者，於法院裁定開始清算程序或宣告破產前，得向法院聲
    請更生，此參之消費者債務清理條例（下稱消債條例）第3
    條、第42條第1項規定自明。再按，法院開始更生程序之裁
    定，應載明其年、月、日、時，並即時發生效力，同條例第
    45條第1項亦有明文。
二、本件聲請意旨略以：聲請人積欠無擔保或無優先權之債務總
    額未逾12,000,000元，因聲請人目前以於路邊設攤販賣飾品
    為業，每月收入為20,000元，每月必要生活費用為15,963元
    ，有不能清償債務之情形，且前向本院聲請債務清理之調解
    而調解不成立。為此，爰依消債條例之規定，聲請更生等語
    。
三、經查： 
　㈠聲請人積欠無擔保或無優先權之本金及利息債務總額，未逾1
    2,000,000元，有財團法人金融聯合徵信中心當事人綜合信
    用報告1份附於本院110年度南司消債調字第186號卷宗（下
    稱調解卷宗）可稽（參見調解卷宗第27頁至第32頁）。又聲
    請人前向本院聲請債務清理之調解；經本院指定於民國110
    年8月4日上午9時15分為調解期日後，最大債權金融機構台
    新國際商業銀行股份有限公司（下稱台新銀行）具狀向本院
    陳報因聲請人無力負擔台新銀行為自己及代理其他債權銀行
    向聲請人提出之以本金2,466,551元，分180期，0利率，每
    月給付13,703元之清償方案，台新銀行派員到場亦無實益；
    嗣台新銀行於110年8月4日調解期日，即未派員到場，調解
    並未成立，有本院臺南簡易庭調解不成立證明書1份附卷可
    按（參見本院卷第7頁），並經本院調取調解卷宗核閱屬實
    ，堪認聲請人積欠之無擔保或無優先權之本金及利息債務總
    額未逾12,000,000元，前向法院聲請債務清理之調解而調解
    不成立。
　㈡聲請人主張其目前以於路邊設攤販賣飾品為業，每月收入為2
    0,000元，每月必要生活費用15,963元，有不能清償債務之
    情形等語。查：
　　1.聲請人主張其目前以於路邊設攤販賣飾品為業，每月收入
      為20,000元之事實，雖未提出任何證據以為證明，惟衡諸
      聲請人於107、108年度分別僅有所得399元、710元之紀錄
      ，於109年度則無所得之紀錄，有稅務電子閘門財產所得
      調件明細1份在卷可按（參見本院卷第18頁至第20頁），
      可認聲請人主張前開事實，尚堪信為真正。
　　2.按消債條例立法目的係為使不幸陷入經濟困境之人得以清
      理債務、重建生活，並在清理債務過程中能適度保有符合
      人性尊嚴之最低基本生活所需，而非維持債務人過去慣常
      之寬裕生活型態，否則非僅有悖於消債條例之意旨，更係
      將債務人因個人浪費或財務管理失控之風險不當轉嫁予債
      權人負擔，顯非公允。故為妥適調整債務人與債權人及其
      他利害關係人間之權利義務關係，保障債權人獲得公平受
      償，並謀求消費者經濟生活之重建復甦機會，法院對於債
      務人每月必要生活費用之數額，自不可僅以債務人之主張
      為斷，而應參酌消債條例第64條之2第1項關於同條例第64
      條第2項第4款所稱必要生活費用之認定標準定之，方屬允
      洽。次按，債務人必要生活費用，以最近一年衛生福利部
      或直轄市政府所公告當地區每人每月最低生活費1.2倍定
      之，消債條例第64條之2第1項定有明文。本院審酌聲請人
      目前居住於臺南市，有個人戶籍資料（完整姓名）查詢結
      果1份在卷可按（參見本院卷第54頁）；而臺南市政府公
      告之110年度臺南市最低生活費為每人每月13,304元，此
      有109年9月29日府社助字第1091204668號公告影本1份在
      卷可參（參見本院卷第50頁），其1.2倍為15,965元（計
      算式：13,304×1.2≒15,965，小數點以下四捨五入），認
      為聲請人主張每月必要生活費用為15,963元，自堪信為真
      實。
　　3.聲請人雖曾與第三人國泰人壽保險股份有限公司（下稱國
      泰人壽公司）訂立保險契約2份，惟聲請人如終止與國泰
      人壽公司訂立之前述保險契約，算至110年9月30日為止，
      所能領得之解約金分別僅有5,829元、23,041元，此有國
      泰人壽公司110年10月8日國壽字第1100100384號函文所附
      聲請人保險契約狀況一覽表1份在卷可按（參見本院卷第4
      8頁），應尚不足以清償聲請人積欠之債務。
　　4.從而，聲請人每月收入為20,000元，每月必要生活費用為
      15,963元；以聲請人每月收入扣除每月必要生活費用以後
      ，僅賸4,037元（計算式：20,000－15,963＝4,037），顯然
      不足以清償聲請人於聲請更生前，向本院聲請調解時，台
      新銀行為自己及代理其他債權銀行向聲請人提出之以本金
      2,466,551元，分180期，0利率，每月給付13,703元之清
      償方案，遑論清償積欠台新銀行所未代理之債權人台新資
      產管理股份有限公司之債務，確有不能清償債務之情事。
      準此，聲請人主張有不能清償債務之情事等語，應堪信為
      實在。
四、綜上所陳，聲請人有不能清償債務之情形，且聲請人所負無
    擔保或無優先權之本金及利息債務總額未逾12,000,000元，
    復未經法院裁定開始清算程序或宣告破產，又無消債條例第
    6條第3項所定法院得駁回更生聲請或消債條例第8條、第46
    條各款所定法院應駁回更生聲請之事由存在，聲請人聲請更
    生，應屬有據。
五、末按，法院裁定開始更生或清算程序後，得命司法事務官進
    行更生或清算程序，必要時得選任律師、會計師或其他適當
    之自然人或法人一人為監督人或管理人，消債條例第16條第
    1項定有明文。查，本件既經本院裁定開始更生程序，爰併
    依前開規定，命司法事務官進行更生程序。
中    華    民    國   110    年    11    月    30    日
                  民事第五庭  法  官  伍逸康
以上正本係照原本作成。　　　　　　　　　
本裁定不得抗告。
本裁定已於民國110年11月30日下午5時公告。　　　
中　　華　　民　　國　　110 　年　　11　　月　　30　　日
　　　　　　　　　　　　　　　書記官  康紀媛